最高法院刑事判決　　　　　　　　　　　　　　　　　八十八年度台上字第八二號
　　上訴人　台灣高等法院檢察署檢察官
　　被　告　甲○○
右上訴人因被告違反槍砲彈藥刀械管制條例案件，不服台灣高等法院中華民國八十七
年九月三十日第二審更審判決（八十七年度上更(一)字第三七八號，起訴案號：台灣台
北地方法院檢察署八十六年度偵字第六五二六號），提起上訴，本院判決如左：
    主  文
上訴駁回。
    理  由
本件原判決認定被告甲○○曾犯強盜等罪，經台灣士林地方法院於民國八十年十二月
二十四日判處有期徒刑八年二月，八十一年二月二十六日判決確定，八十三年六月二
十四日假釋出監，現假釋保護管束中。被告不知悔改，復於八十六年三月九日，在台
北縣汐止鎮○○街三十九巷巷口，未經許可無故收受真實姓名不詳綽號「阿順仔」之
成年男子所交付之具有殺傷力之仿DERRINGER 雙管手槍製造之玩具手槍壹枝，及具有
殺傷力之子彈貳發，將之藏置於台北縣汐止鎮○○街三十九巷二十四號三樓住處。嗣
於八十六年三月十四日夜間十九時許，被告帶彈簧刀一把，在台北市○○路○段二
六一號前之公共場所為警查獲，並扣得上開彈簧刀一把，及自其身上搜得變造之蔡宗
昆重型機車駕駛執照一張（未經許可帶刀械及變造機車駕駛執照部分已判決確定）
，被告另向警員自首持有上開槍、彈之事實，並於翌日（十一日）八時許，帶同警員
至其上開住處，起出上開槍、彈等情。係以上開事實，業據被告於警訊、第一審偵、
審中，及原審審理時坦承不諱，並有具殺傷力之玩具手槍壹枝、子彈二發扣案可證，
上開槍、彈經送驗結果認：「一送鑑手槍壹枝（槍枝管制編號0000000000），認係仿
DERRINGER 雙管手槍製造之玩具手槍，槍管材質為金屬，且已貫通，機械性能良好，
認具殺傷力。二送鑑子彈貳發，認均係由玩具子彈改造而成，經拆解壹發檢視，內具
直徑6mm 之鋼珠、底火及火藥，具子彈完整結構，認具殺傷力」，亦有內政部警政署
刑事警察局八十六年三月二十日刑鑑字第一八二三八號鑑驗通知書附卷足稽，事證至
臻明確，為其所依憑之證據及認定之理由。核被告所為，係犯修正前槍砲彈藥刀械管
制條例第十條第三項、第十一條第三項之罪，公訴人認被告持有上開槍枝之行為，係
犯同條例第九條之一第三項未經許可無故持有改造模型槍罪，然所謂「模型槍」，係
指原設計非供殺敵、物，而使用特殊（空包）子彈，可供田徑比賽起始信號或供以嚇
退野獸，或供射擊訓練（因具後作力，可模擬真槍，以磨練射手之穩定性）等用途之
金屬材質「槍枝」，非一般廠商為供觀賞或作樣品所製造之各類「槍枝模型」，亦非
市售之各類「玩具槍」，有內政部警政署刑事警察局八十五年十二月二十七日（八五
）刑鑑字第七八○一九號函在卷可參，是起訴法條，尚有未洽，應予變更。查槍砲彈
藥刀械管制條例業於八十六年十一月二十四日修正公布，同年月二十六日生效，修正
前槍砲彈藥刀械管制條例第十條第三項，已修正為第十一條第三項，刑度提高為「一
年以上七年以下有期徒刑，併科新台幣七百萬元以下罰金」；同條例第十一條第三項
修正為第十二條第四項，刑度提高為「處五年以下有期徒刑，併科新台幣三百萬元以
下罰金」；新、舊法比較結果，以舊法較有利於被告，依刑法第二條第一項但書之規
定，仍應適用修正前槍砲彈藥刀械管制條例第十條第三項、第十一條第三項論處，被
告以一行為觸犯修正前槍砲彈藥刀械管制條例第十條第三項、第十一條第三項之罪，
為想像競合犯，應依情節較重之修正前槍砲彈藥刀械管制條例第十條第三項之罪處斷
，被告於犯罪未發覺前，向警員自首上開犯罪事實，接受裁判，有警訊筆錄可憑，應
依刑法第六十二條前段規定減輕其刑，因而撤銷第一審關於未經許可，無故持有其他
可發射子彈具有殺傷力之槍枝，及定應執行刑部分之判決，引用修正前槍砲彈藥刀械
管制條例第十條第三項、第十一條第三項，刑法第十一條前段、第二條第一項但書、
第五十五條、第六十二條前段、第三十八條第一項第一款，論被告未經許可無故持有
其他可發射子彈具有殺傷力之槍枝罪，酌處有期徒刑九月，扣案之仿DERRINGER 雙管
手槍製造之玩具手槍壹枝、子彈二發，為違禁物，併予宣告沒收，並說明無修正後槍
砲彈藥刀械管制條例第十九條之強制工作規定之適用，經核於法尚無違誤。檢察官上
訴意旨略稱：保安處分採取絕對從新主義，刑法第二條第二項著有明文，而修正後槍
砲彈藥刀械管制條例第十九條第一項復規定「犯第七條、第八條、第十條、第十一條
、第十二條第一項至第三項、第十三條第一項至第三項之罪，經判處有期徒刑者，應
於刑之執行完畢或赦免後令入勞動場所強制工作，其期間為三年」，查被告犯修正前
槍砲彈藥刀械管制條例第十條第三項（相當於修正後同條例第十一條第三項）之罪，
並經判處有期徒刑九月，依照上開說明，自有裁判時新法即修正後同條例第十九條第
一項之適用，乃原判決竟未適用上開規定一併宣告強制工作，顯有判決不適用法則之
違法等語。但查犯修正後槍砲彈藥刀械管制條例第十九條第一項所列舉之罪，依個案
情節符合比例原則部分，固應適用該條例宣告保安處分；至不符合部分而應宣告保安
處分者，則仍由法院斟酌刑法第九十條第一項規定之要件，依職權為之，於此，自無
刑法第二條第二項之適用，亦即仍有從新從輕原則之適用（大法官會議第四七一號解
釋參照），依上說明，原審未對被告一併宣告強制工作，尚無不合。上訴難認有理由
，應予駁回。
據上論結，應依刑事訴訟法第三百九十六條第一項，判決如主文。
中      華      民      國    八十八    年      一      月     十四     日
                              最高法院刑事第二庭
                                  審判長法官  蔡  詩  文
                                        法官  莊  登  照
                                        法官  洪  明  輝
                                        法官  蔡  清  遊
                                        法官  林  增  福
      右正本證明與原本無異
                                              書  記  官
中      華      民      國    八十八    年      一      月     十九     日
